【裁判字號】    98,抗,182
【裁判日期】    980324
【裁判案由】    沒入保證金
【裁判全文】
臺灣高等法院刑事裁定                   98年度抗字第182號
抗  告  人
即  聲請人  臺灣桃園地方法院檢察署檢察官
被      告  乙○○
具  保  人  甲○○
上列抗告人因沒入保證金案件，不服臺灣桃園地方法院98年度聲
字第72號，中華民國98年1月13日所為裁定，提起抗告，本院裁
定如下：
    主  文
原裁定撤銷，發回台灣桃園地方法院。
    理  由
一、本件檢察官聲請意旨略以：具保人甲○○因被告詐欺案件，
    經檢察官指定之保證金新臺幣（下同）1萬元，具保人出具
    現金保證後，將被告釋放，茲因該被告逃匿，依刑事訴訟法
    第118條之規定，應沒入具保人繳納指定之保證金等語。
二、原裁定以：本件被告乙○○之戶籍地址為「桃園縣大園鄉五
    權村1鄰下埔3號」，聲請人卻將被告戶籍地址誤植為「桃園
    縣大園鄉五權村1鄰3號」，而對該址為傳喚，並未對被告前
    揭戶籍地址為送達，再稽之上開送達證書上雖有「乙○○」
    之簽名，惟依卷附資料實難證明該簽名確為被告親簽，雖聲
    請人嗣後依前揭戶籍地址對被告依法拘提未著，然聲請人前
    開傳喚既未依戶籍地址送達，自難認被告有經合法傳喚未到
    ，顯已逃匿之情事。次查本件具保人之戶籍地址為「桃園縣
    大園鄉埔心村19鄰埔心90號」，雖刑事保證金收據上載明具
    保人之地址為「桃園縣大園鄉埔心村19鄰90號」，且執行檢
    察官亦曾向該址送達本件執行通知，但並未將本件執行通知
    送達具保人上開戶籍地址，對具保人上開執行通知之送達顯
    有疏漏。為貫徹刑事訴訟法第119條第2項之規定，並使具保
    人得因偕同被告或通知被告到案執行，而有免除具保責任之
    機會，本件宜由聲請人對具保人上開戶籍地址再行通知，以
    求慎重。從而，聲請人逕向本院聲請沒入上開保證金，容有
    未合，應予駁回云云，固非無見。
三、抗告意旨略以：(一)「五權村1鄰下埔3號」與「五權村1鄰3號
    」本為同一地址，有無「下埔」2字記載均不影響郵件之送
    達，有本署公務電話紀錄1紙可載，原裁定認該二地址非同
    一地址，已有違誤。(二)本件送達證書業已記載送達予受刑人
    本人，並有受刑人簽名其上，觀之該簽名與受刑人於警詢筆
    錄之簽名筆勢一致，顯見確為本人所親簽，亦徵本件執行傳
    票確有送達至受刑人戶籍地址並由受刑人親自收受，原裁定
    雖認依卷附資料實難證明該簽名為受刑人所親簽，然本件送
    達證書既由不具利害關係之郵務人員所記錄，在無明顯可疑
    為虛偽記載之情形下，應堪推認該送達證書上之記載確為真
    實。(三)「埔心村19鄰埔心90號」與「埔心村19鄰90號」，確
    為同一地址，此亦足資說明何以具保人於本署刑事保證金收
    據僅陳報「桃園縣大園鄉埔心村19鄰90號」，從而本署確已
    對具保人為合法之送達，原裁定認本署未將執行通知送達具
    保人上開戶籍地址，應有違誤，應予撤銷等語。
四、經查：
  (一)本院關於被告戶籍所在之「五權村1鄰下埔3號」與「五權村
    1鄰3號」、具保人戶籍所在之「埔心村19鄰埔心90號」與「
    埔心村19鄰90號」，分別向桃園縣大園郵局桃園縣大園鄉戶
    政事務所查詢是否為同一地址。經大園郵局函覆：經查五
    權村下埔3號係1鄰，另有大埔3號係13鄰，共兩戶。埔心
    村90號分埔心村19鄰90號、埔心街5鄰90號兩戶。乙○○
    係1鄰3號，投遞無誤。及大園鄉戶政事務所函覆：經查本所
    編定資料並無五權村3號及埔心村90號等二戶門牌，另有關
    下埔3號及埔心90號，經查本所門牌資料分別位於五權村1鄰
    及埔心村19鄰等語，可知戶政事務所之門號雖無「五權村3
    號」及「埔心村90號」，惟就郵局之投而言，「五權村1
    鄰下埔3號」與「五權村1鄰3號」、「埔心村19鄰埔心90號
    」與「埔心村19鄰90號」，似無不同。是聲請人若依戶籍地
    址書寫，郵局送達地點是否將有不同，而可認聲請人之送達
    不合法，似有重新斟酌餘地。原審逕以送達證書所書地址與
    戶籍地址所載不同，即認聲請人之送達不合法，尚嫌速斷。
  (二)次查卷附被告執行傳票之送達證書已有被告本人之簽名，原
    判決以「依卷附資料難證明該簽名確為被告親簽」，「卷內
    資料」究係何指，尚有不明，如何認非被告本人親簽，確非
    無疑。再具保人甲○○於卷附刑事保證金收據所陳報之地址
    為「桃園縣大園鄉埔心村19鄰90號」，且依上址送達具保人
    之執行傳票送達證書亦經其妻吳月娥收受。上開送達似已發
    生通知受送達人之效果。原審均以非依戶籍地址地之送達即
    未加審酌，逕認送達不合法，仍有再行查明之必要，附此敘
    明。
  (三)抗告意旨指摘原裁定不當，為有理由，應由本院將原裁定撤
    銷，發回原審法院更為合法處置。
五、據上論斷，依刑事訴訟法第413條前段，裁定如主文。
中    華    民    國    98    年    3     月    24    日
                  刑事第十六庭審判長法  官  溫耀源
                                    法  官  許增男
                                    法  官  王敏慧
以上正本證明與原本無異。
不得再抗告。
                                    書記官  丁淑蘭
中    華    民    國    98    年    3     月    24    日


司法院資訊處製作；財團法人民間司法改革基金會備份。
